臺灣高雄地方法院刑事判決　　　　　　　94年度交訴字第47號
公　訴　人　臺灣高雄地方法院檢察署檢察官
被　　　告　甲○○○
　　　　　　　　　　男　26歲.
上列被告因公共危險等案件，經檢察官提起公訴（94年度偵字
第2824號），本院判決如下：
    主  文
甲○○○因過失致人於死，累犯，處有期徒刑拾月；又駕駛動力
交通工具肇事，致人死亡而逃逸，累犯，處有期徒刑拾月。應執
行有期徒刑壹年陸月。
    事  實
一、甲○○○於民國89年間因違反毒品危害防制條例案件，經本
    院以89年度雄簡字第1305號判處有期徒刑6 月確定，於90年
    11月6 日易科罰金執行完畢。甲○○○考領有普通小型車駕
    駛執照，其於94年1 月22日某時許，駕駛車牌號碼2478─JM
    號自小貨車，沿高雄市○○區○○路一六五巷由西往東方向
    行駛（蚵仔寮往左營），嗣於同日中午12時20分許，駕車行
    至該巷約300 公尺彎道處之「明鴻汽車修護廠」旁，本應注
    意車前狀況並隨時採取必要之安全措施，且當時天候晴、日
    間自然光線、路面無缺陷、無障礙物、視距良好，客觀上並
    無不能注意之情形，詎甲○○○竟疏於注意，於車輛轉彎時
    貿然衝入對向車道，適有楊先在騎乘車牌號碼XOB ─432 號
    重型機車沿德中路由東往西方向（左營往蚵仔寮）行駛至「
    明鴻汽車修護廠」旁時，甲○○○突見上開情狀已不及煞車
    或閃避，其所駕駛自小貨車之左前車頭遂撞及楊先在所駕機
    車之左側車身，致楊先在受有腦挫傷顱內出血、左大腿挫傷
    骨折等傷害而當場死亡。詎甲○○○下車發現楊先在業已當
    場死亡後，明知汽車駕駛人駕駛汽車肇事致人受傷或死亡，
    應即採取救護或其他必要之措施，並向警察機關報告，不得
    駛離等情事，竟旋即棄車逃逸。延至同日下午3 時45分許，
    甲○○○返回上開事故地點查探，為警發現有異而當場逮獲
    。
二、案經高雄市政府警察局楠梓分局報告臺灣高雄地方法院檢察
    署檢察官偵查起訴。
    理  由
一、訊據被告甲○○○固坦承過失過人於死之犯罪事實，惟矢口
    否認有何肇事逃逸犯行，辯稱：伊當時有下車請路人幫忙打
    電話，沒有下車就跑，事後也有重回肇事現場跟員警表明車
    子是伊開的云云。惟查：
  (一)被告涉犯過失致人於死罪部分：
  (1)被告與被害人楊先在於上揭時、地發生車禍之事實，除據被
    告於警詢、偵查及本院審理時供承屬實外，並有高雄市政府
    警察局楠梓分局道路交通事故現場圖、道路交通事故調查報
    告表(一)、(二)各乙份及肇事現場照片10幀在卷可稽；而該被害
    人確係因本件車禍致受有腦挫傷顱內出血及左大腿挫傷骨折
    等傷害而當場死亡之事實，亦經臺灣高雄地方法院檢察署檢
    察官督同法醫師相驗明確，並製有相驗屍體證明書、驗斷書
    及勘（相）驗筆錄各乙份附卷可憑，堪認屬真實。
  (2)按「汽車行駛時，駕駛人應注意車前狀況，並隨時採取必要
    之安全措施」，道路交通安全規則第九十四條第三項定有明
    文。經查，被告於本院審理時坦承：肇事地點為彎道，伊當
    時時速約40公里，控制不過來，所駕駛之車輛跑到對向車道
    ，伊當時的車速應該要降到20公里以下，才不會跑到對向車
    道，伊知道錯了等語（見本院94年5 月11日審判筆錄），足
    見被告確實未注意車前狀況且進入對向車道。再者，觀諸前
    揭交通事故調查報告所載，案發當時天候晴、日間自然光線
    、路面無缺陷、無障礙物、視距良好，並無不能注意之情事
    ，被告駕車竟疏未注意車前狀況且侵入對向車道，其有此部
    分之過失，已甚明顯。
  (3)綜上所述，被告就本件車禍之發生確有過失行為，其過失行
    為確使被害人因而死亡，是被告之過失行為與該被害人之死
    亡結果間，應具有相當因果關係無疑。是以，被告過失致人
    於死之犯行應堪認定。
  (二)被告涉犯肇事逃逸罪部分：
  (1)查被告於上開時、地肇事後，隨即離開事故現場之事實，業
    據證人陳和璋即高雄市政府警察局交通大隊第七分隊長於本
    院審理時到庭結證在卷，並證稱：伊於94年1 月22日中午12
    時40分許抵達肇事現場處理本件車禍，當時肇事現場都還沒
    移動，救護車也還沒到，被告也不在場，後來是葬儀社的救
    護車來載死者，被告一直到當日下午3 時40多分許始回到肇
    事現場，於同日下午3 時55分許在楠梓分局刑事組作筆錄，
    而被告於當日重返肇事現場時，伊正在現場疏導，因為要將
    被告所駕駛之上揭肇事車輛吊離現場，被告從明鴻汽車修護
    廠那邊走過來，只有問伊說車子要吊去哪裡，並未表明自己
    身份，也沒有表明上揭肇事車輛是他的，是伊主動問被告上
    揭肇事車輛是不是他的，為何不在現場等語（見94年5 月11
    日審判筆錄），被告於94年1 月22日警詢及當日檢察官訊問
    時亦均供稱：伊與被害人發生車禍，伊所駕駛之自小貨車翻
    覆在路旁，伊從駕駛座的窗戶爬出車外，看到被害人躺在地
    上不會動，摸他的手沒有脈搏，摸他的鼻子也沒有呼吸，發
    現被害人業已當場死亡，因為心裡害怕就從明鴻汽車修護廠
    附近坐計程車離開現場前往援中港，也是因為心裡害怕一直
    在路上走又擔心對方狀況，所以才會從警方到達現場一直到
    案發當日（94年1 月22日）下午3 時40分許查獲止伊都未出
    現在案發現場，且警方去伊住處也都找不到伊等語（見94年
    1 月22日警詢筆錄、94年度相字第124 號卷第23至24頁），
    故被告於肇事後發現被害人當場死亡，不但未為任何救助行
    為，且旋即棄車逃逸，延至同日（94年1 月22日）下午3 時
    45分許，始返回上開事故地點查探，又未主動向處理本件事
    故之警員告知其係駕車肇事者之事實，已堪認定，是被告辯
    稱：伊事後有重回肇事現場，向員警表明車子係伊開的云云
    ，委無足採。
  (2)另被告雖辯稱：伊當時有下車請路人（智蚵村村長蔡銘璋）
    幫忙打電話，沒有下車就跑云云。並提出村長蔡銘璋上載有
    0000000000號之個人名片為證。經本院函詢高雄市政府消防
    局119 救災指揮中心，提供案發當時（94年1 月22日中午12
    時21分許，在上揭肇事地點）之報案紀錄中雖載有報案人
    0000000000號之行動電話號碼。惟查上開行動電話之紀錄僅
    能證明報案人於案發後向勤務中心報案之事實，並無法證明
    被告於案發後仍留在現場，又按「汽車駕駛人駕駛汽車肇事
    致人受傷或死亡，應即採取救護或其他必要之措施，並向警
    察機關報告，不得駛離」，道路交通管理處罰條例第62條定
    有明文。本件被告於肇事後發現被害人當場死亡，旋即離開
    現場，時間已長達3 小時之久（自當日中午12時30分許起至
    下午3 時40多分許）之事實，業經被告供述在卷（見94年1
    月22日警詢筆錄、94年度相字第124 號卷第23至24頁），況
    被告復供稱：當時係由明鴻汽車修護廠坐計程車離開肇事現
    場等語（見前揭警詢筆錄），足見被告於案發後棄被害人於
    現場之事實，已堪明確。故被告上開所辯，仍無礙於被告肇
    事逃逸犯罪事實之認定，況倘被告果真案發後曾委請路人報
    案，其用意亦僅在於通知警方前來處理車禍案件，然既未曾
    留置現場採取救護或其他必要措施，故難遽此為其有利之認
    定。
  (三)綜上所述，本案事證業臻明確，被告過失致死及肇事逃逸犯
    行洵堪認定，其前開辯詞，無非畏罪卸責之詞，不足採信。
二、核被告所為，係犯刑法第276 條第1 項之過失致死罪、第18
    5 條之4 之肇事逃逸罪。被告所犯上開二罪，犯意各別，罪
    名互殊，應分論併罰。又查被告於民國89年間因違反毒品危
    害防制條例案件，經本院以89年度雄簡字第1305號判處有期
    徒刑6 月確定，於90年11月6 日易科罰金執行完畢之事實，
    有臺灣高等法院被告全國前案紀錄表一份在卷可查，其受有
    期徒刑之執行完畢5 年內，再犯本案有期徒刑以上之罪，為
    累犯，應依刑法第47條之規定加重其刑。爰審酌被告未能注
    意車前狀況且進入對向車道，終致被害人受有前揭嚴重傷勢
    當場死亡，其後帶給被害人家屬無限精神苦痛，且肇事後應
    停留現場對傷者施以救護以防止損害之擴大，竟棄被害人楊
    先在於不顧，率爾逃離現場，顯見被告惡性非淺，而事發迄
    今未尚與被害人家屬達成和解，本不宜從輕量刑，惟念其犯
    後業已坦承過失致人於死犯行等一切情狀，分別量處如主文
    所示之刑，並定其應執行之刑，以資儆懲。
據上論斷，應依刑事訴訟法第299 條第1 項前段，刑法第276 條
第1 項、第185 條之4 、第51條第5 款、第47條，罰金罰鍰提高
標準條例第1 條前段，判決如主文。
本案經檢察官乙○○到庭執行職務。
中　　華　　民　　國　　94　　年　　5 　　月　　25　　日
                  交通法庭      審判長法　官  李政庭
                                      法  官  施添寶
                                      法  官  郭瓊徽
以上正本證明與原本無異。
如不服本判決，應於收受送達後10日內向本院提出上訴書狀。
中　　華　　民　　國　　94　　年　　5 　　月　　26　　日
 　　　　　　　　　　　　　　　       書記官  陳瓊芳
附錄本判決論罪之法條：
中華民國刑法第276條：
(過失致死罪)
因過失致人於死者，處二年以下有期徒刑、拘役或二千元以下罰
金。
中華民國刑法第185條之4：
駕駛動力交通工具肇事，致人死傷而逃逸者，處六月以上五年以
下有期徒刑。
